【裁判字號】    95,訴,4
【裁判日期】    950127
【裁判案由】    偽造文書等
【裁判全文】
臺灣高雄地方法院刑事判決                 95年度訴字第4號
公  訴  人  臺灣高雄地方法院檢察署檢察官
被      告  乙○○
上列被告因偽造文書案件，經檢察官提起公訴（94年度偵緝字第
2054號），本院依簡式審判程序，判決如下：
    主  文
乙○○行使偽造私文書，足以生損害於與公眾及他人，處有期徒
刑伍月，如易科罰金，以參佰元折算壹日。
    事  實
一、乙○○於民國85年6 月25日為跑船船員，寄居在陳培源位於
    高雄市○鎮區○○街5 巷40之3 號住處，因而得知陳培源之
    女兒甲○○之身分資料。嗣因某一不詳姓名年籍之綽號「小
    強」之劉姓男子，告知其某女子要應徵工作，需要身分證，
    並交付乙○○偽刻甲○○之印章1 枚，及不詳姓名年籍之女
    子照片1 張，請其辦理甲○○身分證補發事宜。乙○○竟基
    於偽造文書並持以行使及使公務員將不實事項登載於職務上
    所掌公文書之犯意，於85年6 月25日，未經甲○○同意，持
    該不詳女子之照片及印章，前往高雄市前鎮區戶政事務所，
    向不知情之戶政機關人員佯稱：甲○○身分證遺失，伊受其
    委託申請補領甲○○身分證云云，並在補領國民身分證申請
    書上偽造甲○○之印文及將該不詳女子照片黏貼在該申請書
    上，持向該戶政機關人員行使，表示甲○○委託乙○○申請
    補領國民身分證之意思，使無須實質審查而不知情之該戶政
    機關承辦公務人員，誤為係甲○○本人欲申請補領身分證而
    准予核發，而將上開不實事項登載於職務上所載之公文書，
    並當場將貼有該不詳女子照片之甲○○身分證1 張交予乙○
    ○，足生損害於甲○○及戶政機關對戶政管理之正確性。嗣
    於94年2 月23日，甲○○前往富邦銀行申請開戶，經行員告
    知其身分證換證日期與電腦紀錄不符，始查知上情。
二、案經高雄市政府警察局新興分局報告臺灣高雄地方法院檢察
    署檢察官偵查起訴。
    理  由
一、本件被告乙○○所犯係死刑、無期徒刑、最輕本刑為3 年以
    上有期徒刑以外之罪，其於本院準備程序中就被訴事實為有
    罪之陳述，經告知簡式審判程序之旨，並聽取公訴人及被告
    之意見後，合議庭裁定由受命法官獨任進行簡式審判程序。
二、上開犯罪事實，被告於本院審理中業已坦承不諱，核與證人
    即甲○○、陳培源證述情節相符，並有85年6 月25日補領國
    民身分證申請書、82年6 月9 日補領國民身分證申請書、甲
    ○○身分證影本各1 紙及戶籍資料4 份在卷可稽，堪認被告
    之自白與事實相符。本件事證明確，被告犯行，堪以認定，
    應予依法論科。
三、被告乙○○偽造不實之補領國民身分證申請書，持向戶政機
    關公務員行使，並使該管之承辦公務員將該不實事項登載於
    職務上所掌之公文書，核其所為，係犯刑法第216 條、第
    210 條之行使偽造私文書罪及同法第214 條之使公務員登載
    不實事項於職務上所掌公文書罪。被告偽造甲○○印文係偽
    造文書之階段行為，而偽造文書之低度行為應為行使偽造文
    書之高度行為所吸收，均不另論罪。被告所犯行使偽造私文
    書罪及使公務員登載不實罪2 罪間，有方法結果之牽連關係
    ，為牽連犯，應依刑法第55條之規定，從一重依行使偽造私
    文書罪處斷。至檢察官起訴事實認被告使戶政機關公務員陷
    於錯誤，誤予核發甲○○身分證並交付與被告，係另犯刑法
    第339 條第1 項之詐欺取財罪嫌云云，然查身分證係供吾人
    身分證明及辨識之用，其本身非可流通之財物，亦無對價性
    ，自非刑法詐欺取財罪之規範範圍，此亦經公訴人當庭更正
    並刪除該部分起訴法條，故本院即無庸審究，附此敘明。另
    起訴事實漏論被告上開使公務員登載不實文書犯行，因該部
    分犯行與上開論罪部分有牽連犯之裁判上一罪關係，與起訴
    之基本事實具同一性，已如上述，故本院自得一併加以審酌
    ，亦此敘明。
四、本院審酌被告未經他人同意，私自冒領被害人甲○○之身分
    證並交與他人使用，使不法之徒可能藉以掩飾真實身分，從
    事犯罪行為，增加犯罪查緝困難，而戶政機關亦難以正確有
    效管理戶政，其行為自有不該，惟被告犯罪後坦承犯行，態
    度尚佳，本件犯罪時間在85年，距今約有9 年，期間尚未發
    現被害人之身分證確遭不法利用及被告犯罪動機、目的等一
    切情狀，量處如主文所示之刑。卷附補領國民身分證申請書
    上偽造甲○○之印文1 枚，應依刑法第219 條之規定宣告沒
    收，至偽刻之甲○○印章1 枚，因無證據證明業已滅失，亦
    應依同條一併宣告沒收。
據上論斷，應依刑事訴訟法第273 條之1 第1 項、第284 條之1
、第299 條第1 項前段、刑法第216 條、第210 條、第214 條、
第219 條，罰金罰鍰提高標準條例第2 條，判決如主文。
本案經檢察官丙○○到庭執行職務。
中    華    民    國    95    年    1     月    27    日
                  鳳山刑事第2 庭    法  官  李嘉益
以上正本證明與原本無異。
如不服本判決，應於收受送達後10日內向本院提出上訴書狀。
中    華    民    國    95    年    1     月    27    日
                                    書記官  呂怜勳
附錄本案論罪科刑法條全文：
刑法第210條 （偽造變造私文書罪）
  偽造、變造私文書，足以生損害於公眾或他人者，處5 年以下
  有期徒刑。
刑法第216條 （行使偽造變造或登載不實之文書罪）
  行使第210 條至第215 條之文書者，依偽造、變造文書或登載
  不實事項或使登載不實事項之規定處斷。


司法院資訊處製作；財團法人民間司法改革基金會備份。
